臺灣高等法院臺南分院刑事判決　　　　　　　九十三年度上訴字第一五二號　　Ａ
　　　上　訴　人　臺灣嘉義地方法院檢察署檢察官
　　　被　　　告　朱　永　昌
右列上訴人因被告偽造文書案件，不服臺灣嘉義地方法院九十二年度易字第四一八號
中華民國九十三年一月九日第一審判決（起訴案號：臺灣嘉義地方法院檢察署九十二
年度偵字第六一一八號），提起上訴，本院判決如左：
      主      文
原判決撤銷。
朱永昌共同連續行使偽造私文書，足以生損害於他人，累犯，處有期徒刑壹年。偽造
於如附表編號九、十一至十三所示支票上背書「陳聖文」之印文各壹枚暨該偽造之「
陳聖文」印章壹枚均沒收。
机孟娟共同連續行使偽造私文書，足以生損害於他人，處有期徒刑壹年，緩刑參年。
偽造於如附表編號九、十一至十三所示支票上背書「陳聖文」之印文各壹枚暨該偽造
之「陳聖文」印章壹枚均沒收。
      事      實
一、朱永昌前因詐欺罪行，經本院判處有期徒刑三月確定，於民國（下同）八十五年
    十一月二十二日執行完畢；復因侵占罪行，經本院判處有期徒刑七月、最高法院
    判決上訴駁回確定，於八十九年五月三十日縮短刑期執行完畢，仍不知悛悔，與
    其妻机孟娟，基於意圖為自己不法所有及行使暨偽造私文書之概括犯意聯絡，自
    九十年十月二日起至翌年六月十一日止，朱永昌虛捏其名為「陳聖文」，而以「
    慧訓紙行」負責人名義，兩人陸續親自或以電話，向李茂柱所開設位於嘉義縣中
    埔鄉○○村○○路○段二五六號之旭鉦企業有限公司（下稱旭鉦公司）訂購紙品
    暨取貨，初時均以現金給付部分貨款，餘則以誆稱之客票支付，俟得旭鉦公司信
    任後，即大量訂貨，並陸續交付由朱永昌事先所購得之空頭支票（如附表編號三
    至七及十至十四所示），或來源不詳之支票（如附表編號一至二及八至九所示）
    充為貨款，以上開詐術，使旭鉦公司陷於錯誤，以為朱永昌、机孟娟乃出於真實
    買賣之意，致持續交付貨物與渠二人。朱永昌及机孟娟甚而並先後在其中四張支
    票上蓋偽造之「陳聖文」印文各一枚（如附表編號九及十一至十三），背書而行
    使偽造私文書，致生損害於旭鉦公司及該「陳聖文」本人。嗣朱永昌及机孟娟所
    交付充為貨款之支票，屆期經提示均未獲兌現，經旭鉦公司前往「慧訓紙行」所
    設之雲林縣斗南鎮○○街一八八巷十二號查訪，發現早已搬遷他去，而朱永昌及
    机孟娟二人亦避不見面，旭鉦公司始知受騙，計朱永昌及机孟娟所詐取而得之紙
    類貨品價值高達新臺幣（下同）五百四十六萬零二百四十六元。
二、案經旭鉦公司訴請臺灣嘉義地方法院檢察署檢察官偵查聲請以簡易判決處刑。
      理      由
一、右揭事實，業據被告朱永昌、机孟娟於本院坦承有於右揭時地推由被告朱永昌冒
    名「陳聖文」而與告訴人交易，並詐得價值五百四十六萬零二百四十六元之貸款
    等情不諱（見本院九十三年五月十二日審判筆錄第四頁、第五頁、第七頁），核
    與告訴人旭鉦公司之指訴、告訴人公司會計陳秋露於偵查中之證述机孟娟持客票
    前往告訴人公司時並拿陳聖文之印章來蓋，伊問那個人是誰，他說是她先生等情
    節相符（見偵查卷他字卷第二十頁），復有告訴人所提對帳單及如附表所示支票
    正、反面暨退票理由單影本在卷可稽（見偵查卷第五頁至第五三頁）。而查前揭
    支票中，代表法人簽發或單獨簽發票據之自然人，諸如王能全、涂德順、李鎮勇
    、劉邦俊及蕭明德等人，於他案中涉及充當空頭支票之人頭（附表編號六及十至
    十四）；或如陳建榮於他案坦承提供空頭支票流通（附表編號七）；或如黃旭輝
    及李俊亞二人涉嫌詐欺他案偵查中（附表編號三至五）；或如張福全亦曾因未兌
    付其所簽發之支票，涉有詐欺罪嫌遭偵查（附表編號八）。凡此，均有臺灣高雄
    地方法院檢察署九十一年度偵字第一三八三五號、九十一年度偵字第一九一五三
    號、九十二年度偵字第一二九一四號起訴書、臺灣板橋地方法院檢察署九十二年
    度偵字第九八七六號不起訴處分書及上開人等之刑案資料查註表可佐（見偵查卷
    第八九頁至第一０七頁、第一一三頁、第一一四頁），亦與被告朱永昌所供承之
    支付貨款之票據，係購買而來不能兌現之俗稱芭樂票一事吻合（見原審卷第四三
    頁、第四四頁），堪認被告朱永昌、机孟娟之自白，均與事實相符。被告朱永昌
    、机孟娟二人之向告訴人訂購貨物，初時僅給付少部分現款，另以誆稱之客票並
    虛捏「陳聖文」假名背書支付貨款，告訴人因遭渠二人所營造正常交易之假象矇
    騙，信以為真，誤認係尋常生意往來，遂陸續出貨交付紙品，顯係遭被告等施用
    詐術所致，且因其誤信被告朱永昌乃「陳聖文」，亦足生損害於陳聖文其人。本
    件事證已臻明確，被告二人之犯行均堪認定，應予依法論科。
三、核被告朱永昌、机孟娟所為，均係犯刑法第二百十六條之行使第二百十條之偽造
    私文書罪、第三百三十九條第一項之詐欺取財罪。渠等為偽造支票上之背書（私
    文書）前，所偽造之印章，其後加以蓋用所偽造之印文，皆為偽造私文書之階段
    行為，均不另論偽造印章、或印文罪（最高法院四十四年台上字第八六四號、六
    十一年台上字第四七八一號及七十年台上字第二一六二號判例意旨參照）；偽造
    背書後，復持以行使交付於他人，其偽造私文書之低度行為，應為行使之高度行
    為所吸收，亦不另論罪。被告二人先後多次行使偽造私文書、詐欺取財犯行，均
    時間緊接，而觸犯罪構成要件相同之罪名，各顯係基於概括犯意反覆而為，各為
    連續犯，俱應以一罪論，並各加重其刑。所連續犯上開二罪間有方法結果之牽連
    關係，應依牽連犯規定，從一較重之連續行使偽造私文書罪論處。被告二人就上
    開犯行，皆有犯意聯絡及行為分擔，均為共同正犯。又被告朱永昌曾有如事實欄
    之前科及經執行完畢，有臺灣嘉義地方法院檢察署刑案資料查註紀錄表及臺灣高
    等法院被告全國前案紀錄表可佐，其於有期徒刑執行完畢五年以內再犯本件有期
    徒刑以上之罪，為累犯，應依刑法第四十七條之規定加重其刑，並遞加之。
四、原審以被告等事證已臻明確，因予論罪科刑，固非無見，惟查（一）本件被害人
    所遭受詐欺之金額係五百四十六萬零二百四十六元，已據被害人於告訴狀指訴甚
    明，亦為被告等所直承不諱，且詐欺罪係屬即成犯，犯罪成立後雖經被告等部分
    清償，被詐取之金額仍非誤計之三百三十三萬零五百五十元，被告賠償被害人所
    受損失，僅能作犯罪後量刑之考量，原判決誤計上開被告所詐得之金額，已有未
    洽；（二）原判決關於附表編號一所示支票金額應更正為五十六萬三千元，並非
    五十三萬三千元，有該支票附卷可憑，檢察官據此指摘原判決不當，非無理由，
    自應由本院將原判決撤銷改判。爰併審酌被告朱永昌前曾有詐欺、侵占等前科，
    素行非佳，本件詐取財物價值龐大，惟事後陸續積極償還告訴人，且被告等嗣於
    本院與被害人達成和解，有協議書附卷可稽，取得被害人之諒解不再追究，顯見
    被告朱永昌犯罪後坦承犯行，頗具悔意；被告机孟娟素行良好，於本院已坦承犯
    行，又身體不適已罹有鼻咽癌有成大醫院診斷證明書附卷可憑，併考量渠二人之
    家庭經濟狀況等一切情狀，各量處如主文第二項、第三項所示之刑。又被告机孟
    娟前未曾受有期徒刑以上刑之宣告，亦有臺灣嘉義地方法院檢察署刑案資料查註
    紀錄表及臺灣高等法院被告全國前案紀錄表附卷足憑，被告罹致刑章乃屬初犯，
    經此教訓，當知謹慎戒懼，信無再犯之虞，且其尚有三名年幼子女亟需照養，如
    受罪刑之執行，恐使其家庭生活陷於困境，本院爰認其所受刑之宣告以暫不執行
    為適當，併宣告緩刑三年，以啟自新。
五、偽造之「陳聖文」印章一枚，尚無證據證實業已滅失；偽造在如主文所示支票後
    背書之「陳聖文」印文各一枚，不問屬於犯人與否，均應依同法第二百十九條規
    定沒收。
據上論斷，應依刑事訴訟法第三百六十九條第一項前段、第三百六十四條、第二百九
十九條第一項前段，刑法第二十八條、第五十六條、第二百十六條、第二百十條、第
三百三十九條第一項、第五十五條、第四十七條、第七十四條第一款、第二百十九條
，罰金罰鍰提高標準條例第一條前段，判決如主文。
本案經檢察官曾銘芳到庭執行職務。
中    華    民    國      九十三      年      五      月      二十六    日
                                  臺灣高等法院臺南分院刑事第二庭
                                      審判長法官  葉    居    正
                                            法官  林    勝    木
                                            法官  莊    俊    華
右正本證明與原本無異。
如不服本判決，應於判決送達後十日內向本院提出上訴狀，其未敘述理由者並應於提
出上訴狀後十日內向本院補提理由書（應附繕本)。
                                     法院書記官  廖    明    娟
中    華    民    國      九十三      年      五      月     二十七     日
附錄法條：
刑法第二百一十條：
偽造、變造私文書，足以生損害於公眾或他人者，處五年以下有期徒刑。
刑法第二百一十六條：
行使第二百十條至第二百十五條之文書者，依偽造、變造文書或登載不實事項或使登
載不實事項之規定處斷。
刑法第三百三十九條：
意圖為自己或第三人不法之所有，以詐術使人將本人或第三人之物交付者，處五年以
下有期徒刑、拘役或科或併科一千元以下罰金。
以前項方法得財產上不法之利益或使第三人得之者，亦同。
前二項之未遂犯罰之。